【裁判字號】    98,親,204
【裁判日期】    990726
【裁判案由】    確認親子關係存在
【裁判全文】
臺灣板橋地方法院民事判決            98年度親字第204號
原      告  乙○○
法定代理人  丙○○
訴訟代理人  周志安律師
複  代理人  楊佩怡律師
被      告  甲○○
訴訟代理人  葉智幄律師
            劉佳強律師
上列當事人間確認親子關係存在事件，於民國99年7 月12日經言
詞辯論終結，本院判決如下：
    主      文
確認原告乙○○（女，民國○○年○○月○ 日生）與被告甲○○間之
親子關係存在。
訴訟費用由被告負擔。
    事實及理由
一、原告主張：原告之生母丙○○於民國91年初，經被告學妹介
    紹與被告相識，不久後開始交往，期間不時於被告家中留宿
    ，未久即懷孕產下原告；原告出生後，與原告母親同住於娘
    家，但仍不時前往被告家中居住，被告亦有給付原告生活費
    、保險費之撫育事實，詎原告於98年6、7月屆入學年齡時，
    原告生母因感被告尚未辦理認領之戶政登記手續，恐對原告
    日後求學過程帶來負面影響，遂向戶政機關索取相關文件並
    請求被告辦理認領登記手續，惟被告拒不配合，並表示原告
    非其所生，否認與原告間之親子關係，同時不再給付扶養費
    ，致原告在私法上地位有受侵害之危險，而該危險得以確認
    判決加以除去之，為釐清兩造間之親子血緣關係，應認本件
    原告有即受確認判決之法律上利益，爰依法提起本訴。並聲
    明：如主文所示。
二、被告方面：被告不爭執與原告間親子關係存在。並聲明：同
    意原告之請求。
三、按確認法律關係之訴，非原告有即受確認判決之法律上利益
    者，不得提起之；前項確認法律關係基礎事實之存否之訴，
    以原告不能提起他訴訟者為限，民事訴訟法第247 條第1 項
    前段、第2 項分別定有明文。所謂即受確認判決之法律上利
    益，係指因法律關係之存否不明確，致原告私法上之地位有
    受侵害之危險，而此項危險得以對於被告之確認判決除去者
    而言。又法律上親子關係是否存在，不僅影響雙方之身分，
    且有關於雙方因該身分而產生之法律關係亦將隨之而變動，
    此確認之利益，於被告就親子關係之存否有爭執時，固得認
    原告有確認之利益，縱就身分關係之存否當事人間無爭執，
    如有更正戶籍上之記載（參見戶籍法第22條、戶籍法施行細
    則第13條第1 項第14款）使身分關係明確之必要時，由於已
    為戶籍登記之親子關係，除經司法機關裁判確定或當事人提
    憑有效證明文件申請更正外，尚非得由為登記之親子雙方協
    同辦理即可逕行更正，故亦得認有確認之利益。本件原告起
    訴請求確認其與被告間親子關係存在，依原告目前之戶籍謄
    本觀之，其父之欄位並無記載，則原告與被告之被繼承人間
    即因上開戶籍登記致其間親子關係存否不明確，而影響原告
    於身分上之法律關係，揆諸前開說明，原告即有依民事訴訟
    法第247 條第1 項之規定，提起確認親子關係存在之訴之必
    要。是以，原告提起本件確認之訴有即受確認判決之法律上
    利益，合先敘明。
四、本件原告主張其生母丙○○於民國91年初與被告相識、交往
    ，未久即懷孕產下原告，原告出生後，被告曾有給付原告生
    活費、保險費之撫育事實，詎於98年6 、7 月原告入學年齡
    之際，被告拒絕原告生母請求被告辦理認領登記手續之請求
    ，並表示原告非其所生，否認與原告間之親子關係，同時不
    再給付扶養費等情，業據原告提出戶籍謄本、被告身分證影
    本、保誠人壽公司信用卡繳費通知單影本等件為證，被告亦
    不爭執與原告間親子關係存在。經本院委請法務部調查局就
    原告與被告為血緣關係鑑定，其結果為：「依據遺傳法則，
    乙○○之各項DNA 型別與甲○○之相對應型別均無矛盾，經
    計算其CPI值為2.130×10的3 次方以上，研判甲○○非常有
    可能（機率99.9% 以上）為乙○○之生父」等情，有該局DN
    A 鑑識實驗室鑑定書1 份在卷可憑。兩造既係一親等直系血
    親關係，復參酌原告曾經被告為撫育之行為，依民法第1065
    條第1 項「非婚生子女經生父認領者，視為婚生子女，經生
    父撫育者，視同認領」之規定，自堪認原告主張其與被告甲
    ○○間父子親子關係存在，要屬真實，堪以採信。另被告就
    本件訴訟為認諾及不爭執原告主張之事實，雖不生訴訟上效
    力，但本院仍得據此做作為依自由心證判斷事實真偽之資料
    （最高法院29年上字第56號、32年上字第2316號判例參照）
    ，亦即被告之供陳，亦足資佐證原告所主張事實之真實性。
    準此，原告據以請求確認其與被告甲○○間之父女親子關係
    存在，於法洵屬有據，應予准許。
五、訴訟費用裁判之依據：民事訴訟法第78條，判決如主文。
中    華    民    國    99    年    7     月    26    日
                  家事法庭  法  官  劉大衛
以上正本係照原本作成
如對本判決不服須於裁定送達後20日內向本院提出上訴狀
中    華    民    國    99    年    7     月    26    日
                            書記官  高玉彬

司法院資訊處製作；財團法人民間司法改革基金會備份。
